【裁判字號】    95,易,2323
【裁判日期】    951213
【裁判案由】    贓物
【裁判全文】
臺灣臺北地方法院刑事判決              95年度易字第2323號
公  訴  人  臺灣臺北地方法院檢察署檢察官
被      告  甲○○
選任辯護人  賴見強律師
上列被告因贓物案件，經檢察官提起公訴（95年度偵字第15124
號），本院判決如下：
    主  文
甲○○故買贓物，處有期徒刑伍月，如易科罰金，以銀元佰元
即新臺幣玖佰元折算壹日。
    事  實
一、甲○○前因贓物罪，經本院92年度簡字第3171號判處拘役59
    日確定，於92年11月28日易科罰金執行完畢（不構成累犯）
    。詎復於95年4 月29日晚間8 時許，在其所經營以對外收購
    中古行動電話而販賣之「冠羿通訊行」（設：臺北市○○區
    ○○街夜市），明知乙○○（就本件所涉犯之竊盜罪嫌，另
    由臺灣高等法院審理中）所兜售之索尼易利信廠牌Ｗ550i型
    號、序號000000000000000 行動電話（該手機係許勝博所有
    ，於同日下午5 時30分，在臺北市○○區○○街39之1 號遭
    竊）1 具，係乙○○偷竊所得之贓物，仍基於故買贓物之犯
    意，依據行動電話機型及保管狀況，以新臺幣（下同）4 千
    元價格販入，並隨於同月30日晚間8 時許，以7 千元價格轉
    賣不知情之莊博閔。嗣於同年7 月間，經警方以上該行動電
    話序號追查及乙○○之供述，始循線查獲。
二、案經臺北市政府警察局中山分局報告臺灣臺北地方法院檢察
    署檢察官偵查起訴。
    理  由
一、訊據被告甲○○固坦承於上述時、地，向證人乙○○收購上
    開行動電話，惟辯稱：不知該手機係乙○○行竊而來，其係
    見乙○○願簽具中古手機買賣合約書，始以合理價格收購，
    嗣再以合理價格出售該手機；縱認其涉及刑責，亦請斟酌其
    動機、目的係為賺取生活費用扶養子女，又於警詢時即告知
    警員乙○○相關資料、協助逮獲竊嫌，事後並即退還莊博閔
    購買手機款項，與之達成和解，且該手機價值數千元，犯罪
    所生危險或損害尚屬輕微等情，量處緩刑或易科罰金之刑。
二、經查，證人即被害人許勝博於警詢時業證述：「我於95年4
    月29日約17時30分左右，在臺北市○○區○○街39之1 號發
    現遭竊。當時我將手機放置在櫃台，有1 名女客人到店內詢
    問各類手機價格，問完以後便離開並無購買任何手機，該女
    客人走後我便發現我的手機不翼而飛了。我手機．．型號為
    Sony Ericsson Ｗ550i，序號為000000000000000 」（見偵
    卷第27、28頁）等語明確；核與證人乙○○於本院審理時具
    結證述：「（問：本件易立信手機是否你竊取的？）是。（
    問：是你在95年4 月29日在天津街竊取的？）對。」（見95
    年11月29日審判筆錄）之情節相符，該手機確為贓物，已堪
    認定。再查，證人乙○○同上日結證所稱：「（問：是否把
    竊取手機賣給被告？）對，我是在廣州街夜市賣給被告的，
    我是竊取當天傍晚6 、7 點賣給被告的．．（問：本件手機
    出賣價格？）4 千元．．（問：你賣手機給她有無簽契約書
    ？）有．．她跟我說作外銷的也要簽契約書，這樣出事的話
    被告比較沒有事情．．（問：你有跟被告說這支從天津街偷
    來的Ｗ550i手機，是你偷來的？）是。（問：你告訴被告時
    ，是如何說？）這個手機是不乾淨的。（問：是你主動告知
    ，還是被告詢問你？）她有時會問我這支手機是不是乾淨，
    這支手機她沒有問我，是我跟她說的。」（見同上審判筆錄
    ）等語，核與其前於警詢、偵查中所為證言大致相符，足徵
    其所述尚非無據。本院並審酌被告於偵查中自承：證人乙○
    ○未提供來源證明，亦無保證書或其他配件，僅帶支手機前
    來（見95年9 月14日訊問筆錄）等語，然以其係經營中古手
    機買賣，對於收購之行動電話是否為贓物有較一般人為高之
    判斷能力，是對未附保證書或零配件之行動電話其來源，當
    有合理懷疑；又依被告於警詢時提出由證人簽具之中古手機
    買賣合約書共14紙（見95年度聲搜字第938 號卷第40至46頁
    及95年度偵字第15124 號卷第39頁）其上所載日期，足以推
    知被告係於95年3 月12日至同年5 月11日之2 個月內向證人
    收購手機達14支，然苟證人係一般個人用戶，諒無可能於2
    月之短期內密集更換手機達14次復再行出賣；至苟證人為中
    古機商，亦無將手機出賣予同為中古機商之被告之理，顯見
    被告於向證人收購手機時，對該手機係贓物實有所認識。況
    查，該機收購價格，被告先於警詢稱係5 千5 百元（見95
    年度偵字第15124 號卷第11頁），惟於偵查中則翻異前詞，
    改稱為6 千5 百元（見同卷第74頁），所述前後不一，是否
    可採，已屬有疑；且依其上開所陳價格，乃愈形趨近其出賣
    予莊博閔之7 千元價格，顯見其意圖以收購、出賣價差甚少
    而飾卸其知悉本件為贓物之情，對照證人乙○○於警詢及本
    院審理時，均一致陳述係以4 千元價格出售予被告，自較為
    可採，先為敘明；而系爭手機，係被告以4 千元代價購得，
    既經本院認定如前，詎被告同日轉手出賣莊博閔之價格為7
    千元，價差竟達3 千元，至縱被告所辯其出賣時曾加附配件
    無訛，然手機配件價值至多僅為數百元，乃一般人均知之情
    ，縱予扣除，被告所得亦顯逾一般合理利潤，仍甚明確，被
    告所辯不知為贓機云云，殊無可採。此外，並有照片、贓物
    認領保管單等在卷可資佐證，被告之犯行明確，洵堪認定，
    應依法論科。
三、查刑法於94年2 月2 日修正公布，於95年7 月1 日施行，其
    中修正第二條、第三十三條、第四十一條規定。按行為後法
    律有變更者，適用行為時之法律，但行為後之法律有利於行
    為人者，適用最有利於行為人之法律，現行刑法第二條第一
    項訂有明文。此條規定乃與刑法第一條罪刑法定主義契合，
    而貫徹法律禁止溯及既往原則，係規範行為後法律變更所生
    新舊法律比較適用之準據法，是刑法第二條本身雖經修正，
    但刑法第二條既屬適用法律之準據法，本身尚無比較新舊法
    之問題，應一律適用裁判時之現行刑法第二條規定以決定適
    用之刑罰法律，先予辨明。另按：
  (一)刑法第三百四十九條第二項贓物罪，法定刑為「五年以下有
    期徒刑、拘役或科或併科一千元以下罰金。」，據修正後刑
    法施行法增訂第一條之一：「中華民國94年1 月7 日刑法修
    正施行後，刑法分則編所定罰金之貨幣單位為新臺幣。94年
    1 月7 日刑法修正時，刑法分則編未修正之條文定有罰金者
    ，自94年1 月7 日刑法修正施行後，就其所定數額提高為三
    十倍。但72年6 月26日至94年1 月7 日新增或修正之條文，
    就其所定數額提高為三倍」及刑法第三十三條第五款修正為
    ：「主刑之種類如下：五、罰金：新臺幣一千元以上，以百
    元計算之」等規定，是依修正後之法律，刑法第三百四十九
    條第一項贓物罪所得科處之罰金刑最高為新臺幣三萬元、最
    低為新臺幣一千元；然依被告行為時之刑罰法律，即罰金罰
    鍰提高標準條例第一條前段規定之提高倍數十倍及刑法第三
    十三條第五款規定之罰金最低額一元計算，該罪之罰金刑最
    高為銀元一萬元，最低額為銀元一元，若換算為新臺幣，最
    高額雖與新法同為新臺幣三萬元，然最低額僅為新臺幣三元
    。因此，比較上述修正前、後之刑罰法律，自以修正前刑法
    之相關規定及罰金罰鍰提高標準條例第一條前段法律規定，
    較有利於被告。
  (二)修正施行前刑法第四十一條第一項前段係規定：犯最重本刑
    為五年以下有期徒刑以下之刑之罪，而受六個月以下有期徒
    刑或拘役之宣告，因身體、教育、職業、家庭之關係或其他
    正當事由，執行顯有困難者，得以一元以上三元以下折算一
    日，易科罰金；又依修正前罰金罰鍰提高標準條例第二條前
    段（現已刪除）規定，就其原定數額提高為一百倍折算一日
    ，亦即，以銀元三百元折算一日，經折算為新臺幣後，以新
    臺幣九百元折算一日。惟修正後之法律則規定：犯最重本刑
    為五年以下有期徒刑以下之刑之罪，而受六個月以下有期徒
    刑或拘役之宣告者，得以新臺幣一千元、二千元或三千元折
    算一日，易科罰金；比較修正前後之易科罰金折算標準，以
    施行前之規定，較有利於被告。
四、核被告所為，係犯修正前刑法第三百四十九條第二項故買贓
    物罪。公訴意旨指訴被告係以5 千元價格販入該手機部分，
    經本院認定係4 千元，應予更正，併此敘明。爰審酌被告前
    曾因贓物罪觸法，有臺灣高等法院被告前案紀錄表在卷可按
    ，其復再為本件犯行，足見並未悔悟，惟本件收受贓物之價
    值甚輕，所生危害尚非甚鉅，且贓物已交被害人領回，並已
    賠償買受人等一切情狀，量處如主文所示之刑，並依修正前
    之規定，諭知易科罰金之折算標準。至公訴人雖具體求處被
    告有期徒刑1 年6 月，惟本院審酌上情，認量處主文所示之
    刑，並諭知易科罰金之折算標準，已足懲儆，附此說明。
據上論斷，依刑事訴訟法第二百九十九條第一項前段，刑法第二
條第一項前段、第三百四十九條第二項、修正前刑法第四十一條
第一項前段，刑法施行法第一條之一，修正前罰金罰鍰提高標準
條例第二條，現行法規所定貨幣單位折算新臺幣條例第二條，判
決如主文。
本案經檢察官黃紋綦到庭執行職務。
中    華    民    國    95    年    12    月    13    日
                          刑事第三庭
                              審判長法  官  黃雅芬
                                    法  官  游士珺
                                    法  官  王幸華
以上正本證明與原本無異
如不服本判決應於送達後10日內向本院提出上訴狀
                                    書記官  陳泰寧
中    華    民    國    95    年    12    月    13    日
附錄本案論罪科刑法條全文：
中華民國刑法第349條
（普通贓物罪）
收受贓物者，處 3 年以下有期徒刑、拘役或 5 百元以下罰金。
搬運、寄藏、故買贓物或為牙保者，處 5 年以下有期徒刑、拘役
或科或併科 1 千元以下罰金。
因贓物變得之財物，以贓物論。


司法院資訊處製作；財團法人民間司法改革基金會備份。
